【裁判字號】    99,再易,9
【裁判日期】    990318
【裁判案由】    請求同意房屋重建
【裁判全文】
臺灣高等法院臺中分院民事裁定  99年度再易字第9號
再審聲請人  戊○○
            甲○○
            丙○○
            丁○○
再審相對人  竹山鎮農會
法定代理人  乙○○
上列當事人間請求同意房屋重建事件，再審聲請人對於中華民國
98年11月30日本院98年度再易字第77號確定裁定，聲請再審，本
院裁定如下：
    主  文
再審之聲請駁回。
再審聲請費用由再審聲請人負擔。
    理  由
一、本件聲請意旨略以：再審聲請人業於對本院98年度再易字第
    59號裁定之聲請再審狀中，詳述本案同意重建部分訴訟標的
    價額計算違誤之處，本院98年度再易字第77號確定裁定（下
    稱原確定裁定）無法依民事訴訟費用法第4至15條（民事訴
    訟法第77之1至12條）之規定，列舉算式說明本院83年度上
    字第807號判決後，如何重新核定「同意重建」部分訴訟標
    的價額，恰為本案「同意重建」及已經判決確定之「地上權
    登記」二訴訟標的總額，已足證本案同意重建部分之訴訟標
    的價額，一直均為新臺幣（下同）170,544元，最高法院85
    年度台上字第659號判決暨其後歷審之判決，皆屬違法不生
    效力，再審聲請人依民事訴訟法第496條第1項第12款規定，
    自得聲請再審。依民事訴訟法第466條第1項、第398條第2項
    、第481條準用同法第444條、第249條第1項第7款或同條第2
    項、最高法院32年度抗字第255號判例，本案同意重建部分
    訴訟標的價額，依法不得上訴第三審，已有本院83年度上字
    第807號確定判決，而歷審並不爭執是項價額，前開判決後
    亦根本無重新核定價額之餘地，本院准許再審相對人上訴即
    屬違法。又本院83年度上字第807號判決書第8至10頁之理由
    三之（二），已說明本案為不定期間之基地租賃，是足為影
    響判決之重要證物，再審聲請人且無須舉證兩造就基地租賃
    關係有永久存續之意思，探求當事人之真意仍為如此。本院
    85年度上更（一）字第33號判決未予斟酌，顯然違背訴訟程
    序，違反民事訴訟法第221條第1項規定，亦違反最高法院51
    年台上字第2987號、62年台上字第3128號判例、民法第98、
    451條規定，而有民事訴訟法第496條第1項第1款、第497條
    、第498條規定之再審事由。依上說明，原確定裁定扭曲事
    實，未依法裁判：於再審聲請人在法定再審期間，依司法院
    大法官會議釋字第135號解釋聲請再審，請求一併廢棄最高
    法院85年度台上字第659號與87年度台上字第639號、本院85
    年度上更（一）字第33號等判決之際，逐一拆開違法裁定；
    本院85年度上更（一）字第33號、87年度再易字第5號、89
    年度再易字第29號、90年度再易字第29號、91年度再易字第
    39號就無上訴利益之案件為實體裁判；最高法院87年度台上
    字第639號、本院91年度再易字第39號、92年度再易字第24
    號、93年度再易字第16號、93年度再易字第72號、94年度再
    易字第80號、95年度再易字第61號、95年度再易字第79號、
    98年度再易字第59號裁定亦屬適用法規錯誤。故除有前述民
    事訴訟法第496條第1項第12款、第498條規定之再審事由，
    原確定裁定尚違反同法第499條、第496條第1項、第466條第
    1項、第398條第2項、第481條準用第444條、第249條第1項
    第7款或同條第2項、第507條規定、最高法院32年抗字第255
    號判例、司法院大法官會議釋字第135號解釋意旨。爰依法
    聲請再審，求為將（一）最高法院85年度台上字第659號判
    決、本院85年度上更（一）字第33號判決、最高法院87年度
    台上字第639號裁定、本院87年度再易字第5號判決、89年度
    再易字第29號判決、90年度再易字第29號判決、91年度再易
    字第39號判決、91年度再易字第39號裁定、92年度再易字第
    24號裁定、93年度再易字第16號裁定、93年度再易字第72號
    裁定、94年度再易字第80號裁定、95年度再易字第61號裁定
    、95年度再易字第79號裁定、96年度再易字第14號裁定、96
    年度再易字第62號裁定、96年度再易字第71號裁定、97年度
    再易字第7號裁定、97年度再易字第28號裁定、97年度再易
    字第40號裁定、97年度再易字第64號裁定、98年度再易字第
    10號裁定、98年度再易字第20號裁定、98年度再易字第31號
    裁定、98年度再易字第48號裁定、98年度再易字第59號裁定
    及原確定裁定應予一併廢棄，以回復本院83年度上字第807
    號判決原確定力；（二）再審被告（即再審相對人）應同意
    再審原告（即再審聲請人）等就坐落南投縣竹山鎮○○段第
    658地號系爭209平方公尺土地，重新建築RC造五層樓房使用
    ；（三）前審訴訟第一、二、三審及再審之訴訟費用由再審
    被告負擔等語。
二、按再審之訴，應於三十日之不變期間內提起，民事訴訟法第
    500條第1項定有明文。次按對於第二審判決於上訴期間內提
    起上訴者，其上訴因不合法而被以裁定駁回時，在該裁定確
    定前，尚無從斷定上訴為不合法。因之，應於駁回上訴之裁
    定確定時，始知悉原判決確定（司法院院解字第3007號解釋
    意旨參照），故對於該原判決提起再審之訴者，其提起再審
    之訴之不變期間，應自駁回上訴之裁定確定時起算，最高法
    院67年台抗字第495號著有判例。本件再審聲請人就最高法
    院以85年度台上字第659號廢棄發回，經本院以85年度上更
    （一）字第33號受理之兩造間請求同意房屋重建案件，向最
    高法院提起第三審上訴，經第三審法院以上訴不合法為由，
    以87年度台上字第639號裁定駁回在案。嗣再審聲請人依次
    以本院87年再易字第5號、89年再易字第29號、90年再易字
    第29號、91年再易字第39號、92年再易字第24號、93年再易
    字第16號、93年再易字第72號、94年再易字第80號、95年再
    易字第61號、95年度再易字第79號、96年度再易字第14號、
    96年度再易字第62號、96年度再易字第71號、97年度再易字
    第7號、97年度再易字第28號、97年度再易字第40號、97年
    度再易字第64號、98年度再易字第10號、98年度再易字第20
    號、98年度再易字第31號、98年度再易字第48號、98年度再
    易字第59號、原確定裁定等裁判，提起再審之訴或聲請再審
    ，除原確定裁定係由再審聲請人分別於98年12月8日收受送
    達、98年12月10日寄存送達，距本件於99年1月7日聲請再審
    ，尚未逾30日外，其餘均已逾30日法定期間（最高法院85年
    台上字第659號判決、87年台上字第639號裁定部分另移最高
    法院），業經本院調閱原確定裁定之卷宗暨以網路查閱相關
    裁判，審核無誤。其就上開部分再提起再審之訴或聲請再審
    ，自不合法，應予駁回。
三、次按對於確定裁定聲請再審，依民事訴訟法第507條準用同
    法第501條第1項第4款規定，必須表明再審理由，及關於再
    審理由並遵守不變期間之證據，此為必須具備之程式。所謂
    表明再審理由，必須指明確定裁定有如何合於法定再審事由
    之具體情事，始為相當，倘僅泛言有何條款之再審事由，而
    無具體情事者，仍難謂已合法表明再審事由（最高法院64年
    台聲字第76號判例意旨參照）。且對於裁定聲請再審，非主
    張該裁定有民事訴訟法第496條第1項所列各款情形之一，不
    得為之，若僅對前訴訟程序之確定裁判有所指摘，並未表明
    對聲請再審對象之該確定裁定有何法定再審原因者，其再審
    之聲請，自難認謂合法（最高法院69年台聲字第123號、73
    年台聲字第377號判例意旨參照）。又既未合法表明再審事
    由即為無再審之事由，性質上無庸命其補正（最高法院61年
    台再字第137號判例參照）。又再審之訴，法院認無再審理
    由，判決駁回後，不得以同一事由，對於原確定判決或駁回
    再審之訴之確定判決，更行提起再審之訴，民事訴訟法第49
    8條之1定有明文，依同法第507條規定，對確定裁定聲請再
    審亦準用之。是以再審之聲請，除應表明該確定裁定有何法
    定再審原因之具體情事，不得僅對前訴訟程序之確定裁判有
    所指摘外，其所持之再審事由，如經法院認無再審理由，判
    決或裁定駁回後，亦不得再以同一事由，更行提起，否則其
    再審之聲請，自難認為合法。
四、本件再審聲請人對原確定裁定提起再審主張：本件訴訟標的
    之「同意重建」價額係170,544元，本院83年度上字第807號
    判決為確定判決，其後裁判均違法不生效力，其得依民事訴
    訟法第496條第1項第12款、第498條規定聲請再審；原確定
    裁定且違反同法第499條、第496條第1項、第466條第1項、
    第398條第2項、第481條準用第444條、第249條第1項第7款
    或同條第2項、第507條規定、最高法院32年抗字第255號判
    例、司法院大法官會議釋字第135號解釋意旨，有民事訴訟
    法第496條第1項第1、12款之再審理由云云。惟核原確定裁
    定駁回再審聲請人就本院98年度再易字第59號確定裁定之再
    審聲請，係因再審聲請人僅對其再審聲明中求為廢棄之裁判
    主張不服，但對於原確定裁定究有何合於民事訴訟法第496
    條第1項第1、12款再審事由之具體情事則未敘明，故駁回其
    再審之聲請。又本院83年度上字第807號判決，業經最高法
    院以85年度台上字第659號判決廢棄發回本院更為審理，嗣
    經本院以85年度上更(一)字第33號判決駁回再審聲請人之上訴
    ，再審聲請人雖對本院85年度上更(一)字第33號提起上訴，但
    已經最高法院以87年度台上字第639號判決駁回其上訴而告
    確定，再審聲請人主張：因最高法院上開判決違誤，誤將不
    得上訴第三審之本院83年度上字第807號判決以85年度台上
    字第659號判決廢棄，認本院83年度上字第807號判決不因該
    違誤判決而廢棄，並已確定云云，自無可採。準此，本院83
    年度上字第80 7號判決既經最高法院85年度台上字第659號
    判決廢棄，即已不存在，自非屬確定判決，亦無未斟酌該83
    年上字第807號判決已確認本案為不定期基地租賃之足影響
    判決重要證物之情形，再審聲請人復無就其他違反既判力效
    力之具體情事為表明，則再審聲請人主張：本院83年度上字
    第807號判決尚存在且已確定，據為就本院再易字第77號確
    定裁定聲請再審之事由，顯非有據。至再審聲請人一再引據
    民事訴訟法第499條、第496條第1項、第466條第1項、第398
    條第2項、第481條準用第444條、第249條第1項第7款或同條
    第2項、第507條規定、最高法院32年抗字第255號判例、司
    法院大法官會議釋字第135號解釋等意旨為再審理由，並未
    就原確定裁定究有何合於上開法律、解釋之具體情形為表明
    ，亦難認已合法表明聲請再審之理由。故本院98年度再易字
    第77號原確定裁定，以再審聲請人未敘明合於再審事由之具
    體情事，駁回其再審之聲請，於法並無違誤。末查，再審聲
    請人先前多次提起再審之訴及再審之聲請，亦以上開相同事
    由為之，迭經各次裁判認無再審理由，詳予敘述駁回其聲請
    之理由及依據，是再審聲請人持相同事由，提起本件再審之
    訴訟，揆諸前揭說明，其再審之聲請，更顯非合法。
五、本件事證已臻明確，再審聲請人其餘攻擊或防禦方法及所提
    證據，均與本院心證之形成，不生影響，爰不一一再加以論
    述，併此明。
六、據上論結，本件再審之聲請，為不合法，爰依民事訴訟法第
    502條第1項、第85條第1項前段、第95條、第78條，裁定如
    主文。
中    華    民    國    99    年    3     月    18    日
                民事第二庭    審判長法  官  邱森樟
                                    法  官  蔡秉宸
                                    法  官  翁芳靜
以上正本係照原本作成。
不得抗告。
                                    書記官  粘銘環
中    華    民    國    99    年    3     月    19    日
                                                      Ｓ

司法院資訊處製作；財團法人民間司法改革基金會備份。
